【裁判字號】    99,訴,447
【裁判日期】    990519
【裁判案由】    違反槍砲彈藥刀械管制條例
【裁判全文】
臺灣彰化地方法院刑事判決               99年度訴字第447號
公  訴  人  臺灣彰化地方法院檢察署檢察官
被      告  乙○○
指定辯護人  白裕棋律師
上列被告因違反槍砲彈藥刀械管制條例案件，經檢察官提起公訴
（99年度偵字第1453號），本院判決如下：
    主  文
乙○○未經許可，販賣空氣槍，未遂，處有期徒刑壹年陸月，併
科罰金新台幣伍萬元，罰金如易服勞役，以新台幣壹仟元折算壹
日。緩刑年，並向公庫支付新臺幣貳萬元，扣案空氣槍壹枝（
槍枝管制編號0000000000號）及鉛彈頭壹盒均沒收之
。
    犯罪事實
一、乙○○明知空氣槍係槍砲彈藥刀械管制條例所公告列管禁止
    販賣、持有之物，未經中央主管機關許可，不得販賣、持有
    ，竟未經許可，為供收藏，先於民國97年12月底某日，在高
    雄市旗津區1 號港口附近，以新臺幣（下同）30,000元之代
    價，向真實姓名年籍均不詳之成年男子購買美國CROSMAN 製
    2260型空氣槍1 枝（槍枝管制編號0000000000號）及專供該
    空氣槍使用之鉛彈頭1 盒，並將之藏放在其位於高雄縣鳥松
    鄉松埔北巷1-7 號之居所，而自斯時起非法持有之。嗣因育
    有二名稚子，且父為身心障礙者、母罹患癌症需款孔急，而
    基於販賣空氣槍之犯意，於99年1 月16日凌晨1 時許，在上
    開居所，以網際網路撥接至奇摩拍賣網站上，刊登販賣上開
    空氣槍之訊息及空氣槍照片於前述拍賣網站上，供不特定拍
    賣競價，最低出價為27,500元，適為彰化縣警察局北斗分局
    溪州分駐所員警甲○○在網路巡邏發現上情，佯充為買家以
    乙○○在網站上所留之電話聯絡，雙方在電話中談妥交易價
    格即拍賣最低價格27,500元及約妥交易時間、地點後。嗣於
    99年2 月6 日下午2 時許，乙○○攜帶前開空氣槍前往約定
    之高雄縣鳥松鄉軍人公墓附近販賣時，為警當場查獲，並扣
    得該空氣槍1 枝及鉛彈頭1 盒，致乙○○販賣空氣槍之行為
    未能得逞。
二、案經彰化縣警察局北斗分局報告臺灣彰化地方法院檢察署檢
    察官偵查起訴。
    理  由
一、證據能力部分：
（一）按學理上所稱之「陷害教唆」，屬於「誘捕偵查」型態之
      一，而「誘捕偵查」，依美、日實務運作，區分為二種偵
      查類型，一為「創造犯意型之誘捕偵查」，一為「提供機
      會型之誘捕偵查」。前者，係指行為人原無犯罪之意思，
      純因具有司法警察權者之設計誘陷，以唆使其萌生犯意，
      待其形式上符合著手於犯罪行為之實行時，再予逮捕者而
      言，實務上稱之為「陷害教唆」；後者，係指行為人原已
      犯罪或具有犯罪之意思，具有司法警察權之偵查人員於獲
      悉後為取得證據，僅係提供機會，以設計引誘之方式，佯
      與之為對合行為，使其暴露犯罪事證，待其著手於犯罪行
      為之實行時，予以逮捕、偵辦者而言，實務上稱此為「釣
      魚偵查」。關於「創造犯意型之誘捕偵查」所得證據資料
      ，係司法警察以引誘或教唆犯罪之不正當手段，使原無犯
      罪故意之人因而萌生犯意而實行犯罪行為，進而蒐集其犯
      罪之證據而予以逮捕偵辦。縱其目的在於查緝犯罪，但其
      手段顯然違反憲法對於基本人權之保障，且已逾越偵查犯
      罪之必要程度，對於公共利益之維護並無意義，其因此等
      違反法定程序所取得之證據資料，應不具證據能力；而關
      於「提供機會型之誘捕偵查」型態之「釣魚偵查」，因屬
      偵查犯罪技巧之範疇，並未違反憲法對於基本人權之保障
      ，且於公共利益之維護有其必要性，故依「釣魚」方式所
      蒐集之證據資料，非無證據能力（最高法院96年度臺上字
      第2333號、第6434號、97年度臺上字第1786號、第5667號
      、第6311號判決意旨參照）。扣案之空氣槍1 枝係員警依
      釣魚偵查查扣所得（容後敘明），則依上開判決意旨，員
      警釣魚偵查蒐集查扣之空氣槍1 枝，自有證據能力。
（二）次按刑事訴訟法第198 條、第208 條之規定，所謂鑑定乃
      指於刑事訴訟程序中為取得證據資料而由檢察官或法官指
      定具有特別知識經驗之鑑定人、學校、機關或團體，就特
      定之事物，以其專業知識加以分析、實驗而作判斷，以為
      偵查或審判之參考。故而，不論鑑定人或鑑定機關、學校
      、團體，均應由檢察官或法官視具體個案之需要而為選任
      ，始符合刑事訴訟法第198 條、第208 條之規範本旨，否
      則所為鑑定，仍屬於傳聞證據。但對於司法警察機關調查
      中之案件，或有量大或急迫之情形，為因應實務之現實需
      求，認為當然有鑑定之必要者，基於檢察一體原則，得由
      該管檢察長對於轄區內之案件，以事前概括選任鑑定人或
      囑託鑑定機關（團體）之方式，俾便轄區內之司法警察官
      、司法警察對於調查中之此類案件，得即時送請事前已選
      任之鑑定人或囑託之鑑定機關（團體）實施鑑定（法務部
      92年9 月1 日法檢字第0920035083號函參照）。而臺灣高
      等法院檢察署檢察長概括選任法務部調查局、內政部警政
      署刑事警察局為「槍彈比對鑑定」鑑定機關（臺灣高等法
      院檢察署92年10月15日檢文允字第0921001322號函參照）
      。本件扣案空氣槍之鑑定，雖由彰化縣警察局北斗分局送
      請內政部警政署刑事警察局鑑定，但內政部警政署刑事警
      察局為臺灣高等法院檢察署檢察長概括選任鑑定機關，所
      為鑑定結果，自有證據能力。
（三）本案下揭全部卷證所涵括之供述證據及非供述證據（前述
      扣案空氣槍及鑑定報告除外），經本院依法踐行調查證據
      程序，公訴人、被告及辯護人均不爭執各該證據之證據能
      力，且亦查無依法應排除其證據能力之情形，是後述所引
      用證據之證據能力均無疑義，合先敘明。
二、上開犯罪事實，業據被告乙○○迭於警詢、偵查、本院準備
    程序及本院審理時坦承不諱（詳警詢卷宗第1 頁至第2 頁、
    偵查卷宗第6 頁至第7 頁、本院99年4 月29日準備程序筆錄
    第2 頁、99年5 月11日審判筆錄第8 頁至第9 頁），核與證
    人即彰化縣警察局北斗分局溪州分駐所員警甲○○於本院審
    理時證述之情節相符（詳本院99年5 月11日審判筆錄第3 頁
    至第5 頁），且有彰化縣警察局北斗分局扣押筆錄、扣押物
    品目錄表、彰化縣警察局槍枝初步檢視報告表、雅虎奇摩拍
    賣通知信附卷（詳警詢卷宗第3 頁至第4 頁、第6 頁至第9
    頁、第14頁至第16頁）及空氣槍1 枝、鉛彈頭1 盒扣案足資
    佐證。再扣案之空氣槍1 枝及鉛彈頭1 盒，經警送內政部警
    政署刑事警察局鑑驗，以檢視法、性能檢驗法及動能測試法
    鑑定結果為：送鑑空氣槍1 枝（槍枝管制編號0000000000號
    ），認係口徑5.5mm 空氣槍，為美國CROSMAN 製2260型，槍
    號為407B12659 ，以小型高壓氣體鋼瓶內氣體為發射動力，
    經以鉛彈測試3 次，其中鉛彈（直徑5.5mm 、重量0.93g ）
    最大發射速度為164 公尺/ 秒，計算其動能為12焦耳，換算
    其單位面積動能為50焦耳/ 平方公分。送鑑鉛彈頭1 盒，認
    均係金屬彈丸。而依日本科學警察研究所之研究結果，彈丸
    單位面積動能達20焦耳/ 平方公分，則足以穿入人體皮肉層
    。經刑事警察局對活豬作射擊測試結果，彈丸單位面積動能
    達24焦耳/ 平方公分，則足以穿入豬隻皮肉層等語，有內政
    部警政署刑事警察局99年3 月4 日刑鑑字第0990020844號鑑
    定書1 份在卷可稽（詳偵查卷宗第12頁至第15頁），依上開
    鑑驗結果，上開空氣槍1 枝，如以小型高壓氣體鋼瓶內氣體
    為發射動力，其發射彈丸單位面積動能既已遠高於每平方公
    分20焦耳，堪認該空氣槍確具殺傷力無礙。從而，被告上開
    不利於己之自白，核與事實相符。本案事證已臻明確，被告
    未經許可，持有、販賣空氣槍犯行，堪以認定，應予依法論
    科。
三、查本件係因被告先於99年1 月16日凌晨1 時許，在其位於高
    雄縣鳥松鄉松埔北巷1-7 號之居所，以網際網路撥接至奇摩
    拍賣網站上，刊登販賣上開空氣槍之訊息及空氣槍照片於前
    述拍賣網站上，供不特定拍賣競價，最低出價為27,500元，
    適為彰化縣警察局北斗分局溪州分駐所員警甲○○在網路巡
    邏發現上情，佯充為買家以被告在網站上所留之電話聯絡，
    雙方在電話中談妥交易價格即拍賣最低價格27,500元及約妥
    交易時間、地點後。旋於99年2 月6 日下午2 時許，被告攜
    帶前開空氣槍前往約定之高雄縣鳥松鄉軍人公墓附近販賣時
    ，為警當場查獲事實，已據被告及證人甲○○證述在卷，業
    如前述，則彰化縣警察局北斗分局溪州分駐所員警甲○○雖
    以假買賣方式誘捕被告，然被告原本即有販賣空氣槍之犯意
    ，其從事販賣空氣槍，並非因司法警察之設計教唆而起，是
    自無所謂陷害教唆之可言。申言之，被告原即有販賣空氣槍
    之犯意，並出面將空氣槍出售並交付予佯稱購買槍枝之員警
    甲○○，但員警甲○○事實上並無購買槍枝之真意，故被告
    雖已交付槍、彈，仍不能完成販賣槍、彈之行為，應屬障礙
    未遂。是核被告所為，係犯槍砲彈藥刀械管制條例第8 條第
    5 項、第1 項之未經許可，販賣空氣槍未遂罪。被告因販賣
    而持有上開空氣槍之低度行為，為販賣之高度行為所吸收，
    不另論罪。是起訴書認被告係犯同條例第8 條第4 項之未經
    許可，意圖販賣而陳列空氣槍罪，容有未洽，惟起訴之基本
    社會事實同一，且經蒞庭檢察官當庭變更起訴法條為同條例
    第8 條第5 項、第1 項之未經許可，販賣空氣槍未遂罪，本
    院自無庸變更起訴法條，併此敘明。又被告已著手於販賣空
    氣槍行為之實施，但因查緝員警本無購買槍枝之意而未達成
    交易，其行為尚屬未遂犯，依刑法第25條第2 項規定減輕其
    刑。而被告未經許可，販賣空氣槍未遂之行為，因未遂犯得
    按既遂犯之刑減刑之，故被告所犯本為法定本刑無期徒刑或
    5 年以上有期徒刑，併科1 千萬元以下罰金之罪，因被告為
    未遂而減輕其刑後，法定本刑仍屬有期徒刑2 年6 月以上，
    併科1 千萬元以下之重罪，然被告販賣空氣槍之原因，係因
    其育有二名稚子，且父為身心障礙者、母罹患癌症需款孔急
    ，業據被告於本院審理時自承在卷（詳本院99年5 月11日審
    判筆錄第9 頁），並有被告提出之戶口名簿、診斷證明書可
    憑（詳偵查卷宗第19頁、第21頁至第22頁），其顯係對國家
    重典認識不夠深切，因家庭狀況需款孔急，一時失慮，致犯
    此重罪，被告性格尚非不可教化，另被告並未持該扣案槍枝
    作為其他犯罪之用，則以本案犯罪之具體情狀及行為背景觀
    之，認縱宣告法定最低度之刑，猶嫌過重，情輕法重，於客
    觀上足以引起社會一般人之同情而顯可憫恕，爰依刑法第59
    條之規定，酌予減輕其刑，並依刑法第70條規定，遞減輕其
    刑。
四、爰審酌被告素無前科，有臺灣高等法院被告前案紀錄表在卷
    可稽，素行良好，且未曾持以犯罪，亦未因此造成公眾或他
    人之現實惡害，又持有之空氣槍數量為1 枝，暨被告犯後始
    終坦認犯行，態度良好，然明知未經主管機關許可不得持有
    、販賣空氣槍，仍為持有、販賣之行為，犯罪動機實屬可議
    ，並對社會治安存有潛在之危險等一切情狀，量處如主文所
    示之刑，並就併科罰金部分，諭知易服勞役之折算標準。
五、末查被告素無前科，已如前述，其經此教訓，應知警惕而無
    再犯之虞，且依被告前開育有二名稚子，且父為身心障礙者
    、母罹患癌症之家庭狀況以觀，本院認被告所宣告之刑，以
    暫不執行為適當，併予宣告緩刑3 年，以勵自新，惟斟酌被
    告因法律觀念薄弱而觸法，為確保其能記取教訓並建立尊重
    法治之正確觀念，本院認除前開緩刑宣告外，另有課予一定
    負擔之必要，併依刑法第74條第2 項第4 款規定，諭知向公
    庫支付20,000元，以符緩刑目的。
六、扣案空氣槍1 枝具有殺傷力，係屬槍砲彈藥刀械管制條例第
    4 條第1 項第1 款所稱之槍砲，依同條例第5 條之規定，非
    經中央主管機關許可不得製造、販賣、運輸、持有及轉讓，
    係違禁物，爰依刑法第38條第1 項第1 款規定沒收之；另專
    供該空氣槍使用之鉛彈頭1 盒，為被告所有供扣案槍枝所用
    ，亦為被告所是承（詳本院99年5 月11日審判筆錄第6 頁）
    ，為持有非法槍枝之輔助犯罪工具，但非違禁物，應依刑法
    第38條第1 項第2 款規定沒收之。
據上論斷，應依刑事訴訟法第299 條第1 項前段，槍砲彈藥刀械
管制條例第8 條第5 項、第1 項，刑法第11條前段、第25條第2
項、第59條、第42條第3 項、第38條第1 項第1 款、第2 款、第
74條第1 項第1 款、第2 項第4 款，判決如主文。
本案經檢察官林依成到庭執行職務。
中    華    民    國    99    年    5     月    19    日
                  刑事第四庭  審判長法官  姚銘鴻
                                    法官  吳俊螢
                                    法官  游秀雯
以上正本證明與原本無異。
如不服本判決應於收受判決後10日內向本院提出上訴書狀，並應
敘述具體理由。其未敘述上訴理由者，應於上訴期間屆滿後20日
內向本院補提理由書( 均須按他造當事人之人數附繕本) 「切勿
逕送上級法院」。
中    華    民    國    99    年    5     月    19    日
                                  書記官  謝志鑫
附錄本案論罪科刑法條全文：
槍砲彈藥刀械管制條例第8條
未經許可，製造、販賣或運輸鋼筆槍、瓦斯槍、麻醉槍、獵槍、
空氣槍或第4 條第1 項第1 款所定其他可發射金屬或子彈具有殺
傷力之各式槍砲者，處無期徒刑或5 年以上有期徒刑，併科新臺
幣1 千萬元以下罰金。
未經許可，轉讓、出租或出借前項所列槍枝者，處 5 年以上有期
徒刑，併科新臺幣 1 千萬元以下罰金。
意圖供自己或他人犯罪之用，而犯前二項之罪者，處無期徒刑或
7 年以上有期徒刑，併科新臺幣1 千萬元以下罰金。
未經許可，持有、寄藏或意圖販賣而陳列第1 項所列槍枝者，處
3 年以上10年以下有期徒刑，併科新臺幣700 萬元以下罰金。
第1 項至第3 項之未遂犯罰之。

司法院資訊處製作；財團法人民間司法改革基金會備份。
